臺灣花蓮地方法院刑事判決　　　　　　　　　　　　　　九十年度易字第五五二號
　　公　訴　人　臺灣花蓮地方法院檢察署檢察官
　　被　　　告　丁○○
右列被告因竊盜等案件，經檢察官提起公訴（九十年度偵字第二四三九號），本院判
決如左：
    主  文
丁○○竊盜，處有期徒刑肆月，如易科罰金，以參佰元折算壹日。
    事  實
一、丁○○之前妻丙○○原在花蓮縣新城鄉○○村○○街一六二號經營「孩子王安親
    班」，並僱用乙○○為安親班之老師。嗣因丙○○經濟狀況不佳，積欠乙○○之
    薪資新台幣（下同）六萬元，加上前向乙○○借用之十萬元無力償還，遂於八十
    九年九月十日，與乙○○訂定讓渡證明書，同意將該安親班經營權利及教室內所
    有硬體設備與有關之教材，除電視機、洗衣機外，全部讓渡給乙○○，丁○○、
    丙○○二人並搬出該安親班。惟因丁○○夫妻二人感情早已不睦，丙○○並已向
    法院訴請判決離婚中，丁○○心有不甘，竟萌為自己不法所有之意圖，於八十九
    年十二月二十七日上午九時許，駕車至上開安親班，持其先前使用，而於安親班
    讓渡後未交給乙○○之前面大門鑰匙開啟該安親班，無故侵入其內，並竊取乙○○所有之電冰箱一台、電鍋一台、碗筷櫥櫃一個、熱水器一個、瓦斯桶二個及鉛
    筆、影印紙等文具用品，得手後，駕車搬離而去。
二、案經乙○○訴由花蓮縣警察局新城分局移送台灣花蓮地方法院檢察署檢察官偵查
    起訴。
    理  由
一、訊據被告丁○○已坦承於上述時間，侵入孩子王安親班內，取走前揭物品等情不
    諱，雖矢口否認有竊盜犯行，並辯稱：我太太跟我講，因為欠很多錢，安親班不
    要開了，之後，她跟我提議將安親班內之電器用品、櫥櫃、瓦斯桶等物搬回去，
    並非竊盜云云。
二、惟查：（一）、告訴人丙○○因積欠告訴人乙○○之薪資六萬元，加上前向乙○○借用之十萬元無力償還，遂於八十九年九月十日，將上開安親班經營權利及教
    室內所有硬體設備與有關之教材（除電視機及洗衣機各一台外），全部讓渡給乙○○，讓渡時被告知情，且讓渡後，被告與告訴人丙○○即搬離上開安親班各情
    ，已據告訴人丙○○、乙○○陳明在卷（見本院九十一年二月二十一日、三月二
    十七日、四月十七日訊問筆錄），並有讓渡證明書一份附卷可稽（見警卷第四頁
    ），是上開物品，於上述時間讓渡交付給告訴人乙○○時，其所有權均已歸告訴
    人乙○○，殊無疑義。公訴人認前揭電冰箱、碗筷櫥櫃、瓦斯桶及電鍋、熱水器
    等電器用品屬告訴人丙○○所有，容有誤會。（二）、被告雖又辯稱：伊於八十
    九年十一月間才知道伊太太已把安親班讓渡給乙○○云云（見本院九十一年十二
    月二十六日訊問筆錄），微論被告此部份所辯，核與其於警訊時所供：我在八十
    九年十月搬離安親班，我早已知道安親班讓渡一事之情節不符，況縱令其迨至八
    十九年十一月間才知道讓渡之事，惟其仍於知悉讓渡一個月後於十二月二十七日
    竊走右開物品，其有為自己不法所有之意圖，至為灼然。（三）、證人甲○○雖
    到庭陳述：「被告和另一名男子開一台箱型車，在下午六、七點鐘的時候，把東
    西搬走」、「當時安親班已經沒有在經營了」云云（見本院九十一年三月二十七
    日訊問筆錄），惟再質之證人甲○○上開所見時之詳細時間，其表示已記不清楚
    等語（見同上日訊問筆錄），經訊問被告堅決否認有其他共犯，且供述其取走前
    揭物品之時間是上午九點，而非下午六、七點云云，本院再訊之告訴人丙○○，
    據其陳稱：被告於八十九年十二月二十七日去搬東西時，乙○○有在經營安親班
    云云，（見同上日訊問筆錄），另告訴人乙○○亦陳稱：我在八十九年十二月二
    十七日上午十一時餘許至安親班時發現東西被竊云云，綜上各情，殊難據予認定
    證人甲○○所述一節，即確係指被告於八十九年十二月二十七日（或二十六日）
    所為一事，另亦乏確切證據足資證明被告所供並無其他共犯，及其係於上午九時
    ，而非下午六、七時取走物品之情，是虛非實。（四）、告訴人丙○○、乙○○
    二人雖均陳述：發現後門紗窗被取下（但後門還好好的）云云（見本院九十一年
    三月二十七日、四月十七日訊問筆錄），惟被告始終否認有拆下後門紗門，徵之
    被告駕車置放前門處，且有前門鑰匙開啟前門，為將所竊物品裝載車子，自無再
    由後門出入之理等情以觀，亦難認定被告有將後門紗門拆下之情。（五）、此外
    ，復有贓證物品認領保管收據一份及被竊鉛筆、影印紙等文具用品之照片二張在
    卷可資覆按。（六）、綜上所述，被告前開否認及所辯各語，核屬飾卸之詞，殊
    無足取，罪證至臻明確，犯行洵堪認定。至於被告另聲請傳訊證人蔡長陽、黃文
    貴、王林梅子、許國陽、胡天祥等人，欲證明乙○○係孩子王安親班所僱用的老
    師，及該安親班係其與丙○○共同經營一節，因本案事證已臻明確，核無再傳訊
    之必要，附此敘明。
三、核被告所為，係犯刑法第三百零六條第一項之侵害居住自由罪及第三百二十條第
    一項之竊盜罪。被告所犯上述二罪，有方法結果之牽連關係，應從一重之竊盜罪
    處斷。審酌被告犯後飾詞圖卸刑責，殊屬非是，第念其因前妻正向法院訴請判決
    離婚中，心情不佳，一時失慮，致罹刑典，暨所竊物品已歸還等一切情狀，爰量
    處如主文所示之刑，並諭知易科罰金之折算標準。又刑法第四十一條，於九十年
    一月四日修正，同年一月十日經總統公布實施，就得易科罰金之法定刑，由所犯
    最重本刑為三年以下，改為五年以下，經比較新舊法，以新法有利於被告，是應
    依刑法第二條第一項前段之規定，適用裁判時之法律，並為易科罰金折算標準之
    諭知，並此敘明。
四、公訴意旨另以：被告於上述時地，另竊取丙○○所有之其他電器用品，因認被告
    此部份亦涉犯刑法第三百二十條第一項之竊盜罪嫌云云，訊據被告固坦承於上述
    時地，同時搬走「孩子王安親班」內之電視機、洗衣機各一台之情非虛，然否認
    有竊盜犯行，並辯稱：上述二種電器用品，係伊與丙○○共同前去購買，且頭期
    款係由伊支付，伊取走應非竊盜云云。而告訴人丙○○亦陳述：「電視機與洗衣
    機頭期款確係由被告刷卡付款無訛（見本院九十一年二月二十一日訊問筆錄），
    職是，被告前開所供此二種電器用品係與丙○○共同前去購買，且頭期款係由伊
    支付一節，應堪採信。又按刑法上之竊盜罪，須意圖為自己或第三人不法之所有
    ，而取他人所有之物，為其成立要件。若行為人誤信該物為自己所有，而取得之
    ，即欠缺意思要件，縱其結果不免有民事上之侵權責任，要難認為構成刑法上之
    竊盜罪（最高法院二十三年上字第一八九二號判例參照），經查，上述電視機與
    洗衣機等電器用品，既係由被告與其妻丙○○前去共同購買，並由被告刷卡支付
    頭期款，嗣雖擺放在告訴人丙○○所經營之「孩子王安親班」使用，然在被告主
    觀上，誤信該等電器用品為自己所有，進而一併取走，自難認被告具備有為自己
    不法所有之意思要件，揆諸前揭判例意旨，被告此部份所為，尚核與竊盜罪之構
    成要件有間，此外，本院復查無其他確切證據足資審認，被告此部份犯罪，尚屬
    不能證明，惟公訴人認此部份與前開論罪科刑部分，有實質上一罪之關係，爰不
    另為無罪之諭知。
據上論斷，應依刑事訴訟法第二百九十九條第一項前段、刑法第二條第一項前段、第
三百零六條第一項、第三百二十條第一項、第五十五條、第四十一條第一項前段、罰
金罰鍰提高標準條例第一條前段、第二條，判決如主文。
本案經檢察官李傳侯到庭執行職務
中      華民      國      九十一      年      七      月    十    日
                              臺灣花蓮地方法院刑事庭
                                  法    官
右正本證明與原本無異。
如對本判決不服，應於送達後十日內，向本院提出上訴狀。（應抄附繕本）
                                  法院書記官
中      華      民      國    九十一        年    七    月    十      日
附錄本判決論罪之法律條文
